最　高　行　政　法　院　裁　定　　　　　　　　　九十三年度裁字第一○二一號
　　抗　告　人　己○○
　　　　　　　　丙○○
　　　　　　　　甲○○○
　　　　　　　　庚○○
　　　　　　　　丁○○
　　　　　　　　乙○○
　　　　　　　　戊○○
　　相　對　人　臺南市稅捐稽徵處
　　代　表　人　辛○○
右抗告人因與相對人臺南市稅捐稽徵處間地價稅事件，對於中華民國九十二年四月三
十日高雄高等行政法院九十二年度再字第一號裁定提起抗告，本院裁定如左︰
　　主  文
抗告駁回。
抗告訴訟費用由抗告人負擔。
　　理  由
一、按抗告法院認抗告為不合法或無理由者，應為駁回抗告之裁定。
二、本件抗告意旨略謂：查抗告人發現系爭所提未經斟酌之證物「財政部七十一年四
    月六日臺財稅第三二三○五號函釋」及「財政部八十年一月三十一日臺財稅第八
    ○○六六○二三八號函釋」，係在高雄高等行政法院九十年度訴字第一五五一號
    判決後上訴期間，原上訴人之一周招鑒死亡，抗告人等在九十一年十一月十四日
    依法向最高行政法院聲明承受訴訟時，即同時檢具「財政部八十一年一月三十一
    日臺財稅第000000000號函釋」向最高行政法院補陳理由。惟最高行政
    法院，對如此有利於抗告人裁判之重要證據，未予斟酌並說明理由，即以上訴不
    合法，裁定駁回。另司法院釋字第四○六號解釋，給予前訴訟程序系爭土地可以
    申請建築之法源依據，然而前訴訟程序無論事實或法律審均未就抗告人所陳何以
    同屬同一重要計畫之「住宅區」，同樣未公佈細部計畫，又屬同一地段而比鄰案
    地之其他住宅區，都可依據司法院釋字四○六號解釋文申請建築，惟獨系爭土地
    不准，顯不合法。綜上所述，財政部七十一年四月六日臺財稅第三二三○號函釋
    ，如經前訴訟程序斟酌，抗告人必可得一有利之裁判，爰請裁定廢棄原裁定。
三、相對人答辯意旨略謂：查本案抗告人所主張未經斟酌之證物「財政部七十一年四
    月六日臺財稅第三二三○五號」及「財政部八十年一月三十一日臺稅第0000
    00000號」函釋，皆為其在前訴訟程序所主張，而經原判決審酌後摒棄不採
    ，並於理由內詳予論斷，故上述證物之提出自無抗告人所謂如經前訴訟程序斟酌
    ，其必可得有利裁判之情形。且本件抗告人僅述及原審裁判有適用法令之違誤情
    形，並未具體表明發現有何未經斟酌之重要證物存在，亦未具體指明有何足以影
    響判決之重要證物，為原判決所漏未斟酌者。再查本案係屬適用通常訴訟程序之
    事件，在對於足以影響於判決之重要證據漏未斟酌，原屬判決不備理由之情形，
    即為得上訴於最高行政法院之事由，抗告人已有救濟之途徑，不得逕行再審程序
    。本件抗告人於抗告理由之主張，亦經抗告人提出於再審法院，今仍執前詞提起
    抗告，其顯無理由等語，茲為抗辯。
四、原裁定以：按所謂「當事人發見未經斟酌之重要證物者」，係指該證物在前訴訟
    程序時業已存在，而為當事人所不知或不能使用，現始發現或得使用者而言，並
    以如經斟酌可受較有利益之裁判者為限；而所謂「足以影響於判決之重要證物漏
    未審酌者」，係指足以影響判決基礎之重要證物，雖在原審訴訟程序中已提出，
    然未經確定判決加以斟酌者而言。又對於足以影響於判決之重要證據漏未斟酌，
    原屬判決理由不備之情形，得為第三審上訴之事由，已有救濟之途，而不得上訴
    於第三審法院之事件，因無法救濟，故有特別規定其得為再審之事由。適用通常
    訴訟程序之事件，高等行政法院所為判決均得上訴於最高行政法院，如當事人對
    於高等行政法院之判決，有就足以影響於判決之重要證據漏未斟酌之情形，不提
    起上訴救濟而提起再審之訴者，其再審之訴即為不合法。經查，本件抗告人主張
    之再審理由，無非重申其在前訴訟程序中所主張者，業經原判決審酌後摒棄不採
    ，並於理由內詳予論斷，自無所謂「發見未經斟酌之證物」及「漏未斟酌之重要
    證據」之可言。申言之，本件抗告人實僅述及原審裁判有適用法令之違誤之情形
    ，並未具體表明發現有何未經斟酌之重要證物存在，亦未具體指明有何足以影響
    判決基礎之重要證物，而為原判決所漏未斟酌者，抗告人僅泛言原裁判有行政訴
    訟法第二百七十三條第一項第十三、十四款之再審事由，而無具體表明該再審理
    由之依據，其再審之訴為不合法。再者，本件係屬適用通常訴訟程序之事件，在
    對於足以影響於判決之重要證據漏未斟酌之情形，原得為第三審上訴之事由，已
    有救濟之途，徵之上述說明，亦不得以之為再審理由，提起再審之訴。綜上所述
    ，本件再審之訴為不合法，乃予裁定駁回。
五、本院查，抗告人所主張未經斟酌之重要證物係「財政部七十一年四月六日臺財稅
    第三二三○五號」及「財政部八十年一月三十一日臺財稅第000000000
    號」函釋，而該函釋均指土地稅減免規則第二十二條但書規定免由土地所有權人
    或典權人申請者，與本件係依土地稅減免規則第九條規定申請減免者不同，按土
    地稅減免規則第二十四條規定：「合於第七條至第十七條規定申請減免地價稅或
    田賦者，應於每年（期）開徵四十日前提出申請；逾期申請者，自申請之次年（
    期）起減免。減免原因消滅，自次年（期）恢復徵收。土地增值稅之減免應於申
    報土地移轉現值時，檢同有關證明文件向主管稽徵機關提出申請。」，尚難認申
    請減免有溯及既往之效力。則誠難謂本件原審判決有行政訴訟法第二百七十三條
    第一項第十三款所謂「當事人發見未經斟酌之證物或得使用該證物者。但以如經
    斟酌可受較有利益之裁判者為限。」或有同條項第十四款所謂「原判決就足以影
    響於判決之重要證物漏未審酌者。」之情形。從而，原審裁定駁回抗告人在原審
    之再審之訴，並無違誤。本件抗告論旨，仍執前詞，指摘原審裁定違誤，求予廢
    棄，難認有理由，應予駁回。
六、依行政訴訟法第一百零四條、民事訴訟法第九十五條、第七十八條、第八十五條
    第一項前段，裁定如主文。
中　　華　　民　　國　　九十三　　　年　　　八　　　　月　　　十九　　　日
                    最 高 行 政 法 院  第 二 庭
                                審 判 長 法  官　　　葉　振　權
                                         法  官      鍾  耀  光
                                         法  官　　　林  茂  權
                                         法  官　　　劉　鑫　楨
                                         法  官　　　吳　明　鴻
右  正  本  證  明  與  原  本  無  異
　　　　　　　　　　　　　　　　　　　　 法院書記官　陳  盛  信
中　　華　　民　　國　　九十三　　　年　　　八　　　　月　　　十九　　　日
